臺灣高等法院刑事裁定
110年度聲再字第164號
聲  請  人  臺灣士林地方檢察署檢察官
受戒治處分
人即被  告  張慧珊




上列聲請人因被告違反毒品危害防制條例案件，對於本院110年
度毒抗字第380號，中華民國110年3月24日確定裁定（原審案號
：臺灣士林地方法院110年度毒聲字第183號），聲請重新審理，
本院裁定如下：
    主  文
本件重新審理，檢察官強制戒治之聲請駁回。
    理  由
一、聲請人聲請意旨略以：法務部與衛生福利部已研議修正出新
    的「有無繼續施用毒品傾向評估標準」，就評分項目、前科
    紀錄有所調整，並於民國000年0月00日生效，依據法務部○○
    ○○○○○○○○110年3月29日北女所衛字第11000009720號函之有
    無繼續施用毒品傾向證明書及評估標準紀錄表，被告張慧珊
    並無繼續施用毒品傾向，故依毒品危害防制條例第20條之1
    第1項之規定，聲請重新審理。
二、按觀察、勒戒及強制戒治之裁定確定後，因發現確實之新證
    據足認受觀察、勒戒或強制戒治處分之人，應不施以觀察、
    勒戒或強制戒治者，受觀察、勒戒或強制戒治處分之人，或
    其法定代理人、配偶，或檢察官得以書狀敘述理由，聲請原
    裁定確定法院重新審理。聲請重新審理，應於裁定確定後30
    日內提起。但聲請之事由，知悉在後者，自知悉之日起算。
    聲請重新審理，無停止觀察、勒戒或強制戒治執行之效力。
    但原裁定確定法院認為有停止執行之必要者，得依職權或依
    聲請人之聲請，停止執行之。法院認為無重新審理之理由，
    或程序不合法者，應以裁定駁回之；認為有理由者，應重新
    審理，更為裁定，毒品危害防制條例第20條之1第1項第5款
    、第2項、第3項、第4項前段、中段分別定有明文。
三、經查：
　㈠被告前因施用第二級毒品甲基安非他命，經臺灣士林地方法
    院以109年度毒聲字第201號裁定送勒戒處所觀察、勒戒後，
    經法務部○○○○○○○○○○附設勒戒處所評分結果，⑴前科紀錄與
    行為表現項目、⑵臨床評估項目、⑶社會穩定度項目，總分合
    計為115分（靜態因子共計112分，動態因子共計3分），評
    定為「有繼續施用毒品傾向」，臺灣士林地方法院因而以11
    0年度毒聲字第183號裁定令被告入戒治處所強制戒治，其期
    間為6個月以上，至無繼續強制戒治之必要為止，但最長不
    得逾1年，被告不服，提起抗告，經本院認其抗告為無理由
    ，於110年3月24日以110年度毒抗字第380號裁定駁回抗告確
    定（下稱原確定裁定）。
　㈡上開有無繼續施用毒品傾向證明書及評估標準紀錄表係上開
    勒戒所相關專業知識經驗人士，於被告執行觀察、勒戒期間
    ，依其本職學識，就聲請人之前科紀錄及行為表現、臨床評
    估及社會穩定度等因素所為之綜合判斷，其評估依據詳實並
    具有科學驗證，依當時評估標準所得之結論，由形式上觀察
    ，固無擅斷或濫權等明顯不當之情事，惟法務部業已修正「
    有無繼續施用毒品傾向評估標準紀錄表」及「有無繼續施用
    毒品傾向評估標準說明手冊」，其中關於「毒品犯罪相關司
    法紀錄」、「其他犯罪相關紀錄」等項目，均改以總分上限
    為計分方式，並訂於110年3月26日起實施。
　㈢從而，原確定裁定所憑之有無繼續施用毒品傾向證明書及評
    估標準紀錄表，就被告之毒品犯罪相關司法紀錄、其他犯罪
    相關紀錄等項目，不設上限採計配分，並作為判定被告是否
    有繼續施用毒品傾向之依據，已有不當，且法務部○○○○○○○○
    ○○附設勒戒處所，業已依修正後之新評估標準重新評估，認
    上開3項目合計，被告總分為35分（靜態因子共計32分，動
    態因子共計3分），評定為「無繼續施用毒品傾向」，此有
    該看守所110年3月29日北女所衛字第11000009720號函所附
    之有無繼續施用毒品傾向證明書及評估標準紀錄表在卷可查
    ，是聲請人業已提出足以動搖原確定裁定結果之新證據，足
    認受強制戒治處分之人即被告應不施以強制戒治，核與毒品
    危害防制條例第20條之1第1項第5款之規定相符，且係於裁
    定確定後30日內提起，聲請程序合法。
　㈣至於檢察官另以補充理由書稱：「新證據」應依照修正前再
    審之標準，即指原事實審法院判決當時已經存在者為限，原
    確定裁定依據當時有效之評估標準作成「有繼續施用毒品傾
    向」之評估結果，並無違法或不當，自不應回溯認原確定裁
    定不當云云。然而，本件聲請人為檢察官，並檢附㈢所述依
    修正後之新評估標準重新評定被告為「無繼續施用毒品傾向
    」之書證為憑，如檢察官認為聲請不當，自應依照毒品危害
    防制條例第20條之1第5項之規定逕行撤回其聲請，然檢察官
    並未撤回；而其上開所持法律見解，刑事訴訟法第420條第1
    項第6款之聲請再審事由，於104年2月4日修正公布時，法條
    用語仍係「新證據」，而係透過修法意旨說明該次修正欲鬆
    綁實務往昔認為所謂「新事實或新證據」，必須具有「新規
    性（判決確定前已存在，僅判決前未經發現而不及調查）」
    及「確實性」之要件，故明文放寬該款新事實、新證據之認
    定標準，祇要事證具有「明確性」即可；則毒品危害防制條
    例第20條之1第1項第5款之「新證據」，即便未同步修正文
    字，既然重新審理之救濟等同於再審之性質，解釋上自應一
    致，而無重新審理反而回頭適用往昔不當之再審「新規性」
    標準之理，是原確定裁定所憑之評估結果雖係依照當時有效
    之評估標準所為，但既然評估機關亦認為有按照新標準重新
    評估之必要，且已完成評估作成上開書證，交由檢察官據以
    聲請本件重新審理，此即形同有了新鑑定結果之新證據，加
    以採認後，又足認被告不應受強制戒治之處分，完全合於上
    開毒品危害防制條例第20條之1第1項第5款「發現確實之新
    證據足認受強制戒治處分之人，應不施以強制戒治」之應然
    解釋，是檢察官補充理由書所言，為本院所不採。　
四、綜上所述，本件檢察官聲請重新審理，為有理由，依據毒品
    危害防制條例第20條之1第4項中段，本件應重新審理，又法
    務部○○○○○○○○○○附設勒戒處所既已依修正後之新評估標準重
    新評估，認被告「無繼續施用毒品傾向」，該評估於法有據
    且無不當，為免發回原審重新裁定徒增司法資源之浪費，故
    本院更為裁定，逕行駁回檢察官強制戒治之聲請。
據上論斷，應依毒品危害防制條例第20條之1第4項中段，裁定如
主文。
中　　華　　民　　國　　110 　年　　4 　　月　　9 　　日
                    刑事第八庭  審判長法  官  陳世宗
                                      法  官  周明鴻
                                      法  官  吳勇毅
以上正本證明與原本無異。
不得抗告。
                                      書記官  許家慧
中　　華　　民　　國　　110 　年　　4 　　月　　9 　　日